【裁判字號】    98,重上更(一),140
【裁判日期】    990126
【裁判案由】    毒品危害防制條例
【裁判全文】
臺灣高等法院刑事判決          98年度重上更（一）字第140號
上  訴  人
即  被  告  甲○○
選任辯護人  呂翊丞律師
上  訴  人
即  被  告  乙○○
公設辯護人  李廣澤
上列上訴人因違反毒品危害防制條例案件，不服臺灣板橋地方法
院94年度訴字第1573號，中華民國95年5 月19日第一審判決（起
訴案號：臺灣板橋地方法院檢察署94年度偵字第10661 號），提
起上訴，經判決後，由最高法院發回更審，本院判決如下：
    主  文
原判決撤銷。
乙○○意圖販賣而持有第二級毒品，處有期徒刑柒年，扣案甲基
安非他命貳拾包（原毛重柒佰壹拾壹點貳公克，與查獲甲○○持
有甲基安非他命柒包，即附表二重量表編號7至33所示合計驗餘
淨重為柒肆玖點肆陸公克）沒收銷燬之（不含外包裝袋），扣案
甲基安非他命外包裝袋貳拾個、餅乾盒壹個，均沒收。
甲○○販賣第一級毒品未遂，處有期徒刑柒年陸月，扣案海洛因
伍包（共重陸點貳捌公克）沒收銷燬之（不含外包裝袋），扣案
新臺幣仟元、海洛因外包裝袋伍個、殘渣袋壹個、行動電話壹
具（含0000000000號SIM 卡壹張）、壓克力盒壹個、電子秤壹具
、分裝袋壹批，均沒收；又販賣第二級毒品，處有期徒刑柒年陸
月，扣案甲基安非他命柒包（原毛重捌拾點柒公克，與查獲乙
○○持有甲基安非他命貳拾包，即附表二重量表編號7至33所示
合計驗餘淨重為柒肆玖點肆陸公克）沒收銷燬之（不含外包裝袋
），扣案新臺幣萬元、甲基安非他命外包裝袋柒個、行動電話
壹具（含0000000000號SIM卡壹張）、壓克力盒壹個、電子秤壹
具、分裝袋壹批，均沒收；應執行有期徒刑拾年，扣案海洛因
伍包（共重陸點貳捌公克）、甲基安非他命柒包（原毛重捌拾
點柒公克）沒收銷燬之（均不含外包裝袋），扣案新臺幣萬
仟元、海洛因外包裝袋伍個、甲基安非他命外包裝袋柒個、殘渣
袋壹個、行動電話壹具（含00000000 00號SIM卡壹張）、壓克力
盒壹個、電子秤壹具、分裝袋壹批，均沒收。
    事  實
一、乙○○於民國94年 6月間某日，向姓名年籍不詳綽號「小胖
    」之成年男子，購入第二級毒品甲基安非他命毛重 711.2公
    克（起訴書誤載為安非他命）後，即意圖販賣，自行將購入
    之安非他命以每兩（約35.5公克） 1包之重量分裝成20包，
    並持放於臺北縣三重市○○○路37號 5樓居處內，伺機販售
    他人。
二、甲○○意圖營利於94年6月間，向綽號「小胖」男子，以不
    詳價格購入第一級毒品海洛因總重7.97公克（起訴書誤載為
    47.3公克）及第二級毒品甲基安非他命毛重約135.58公克，
    將海洛因以不等重量分裝成6包（起訴書誤載為10包），及
    將甲基安非他命以不等重量分裝為13包（起訴書誤載為安非
    他命，分裝21包）。及至94年6月16日下午某時，甲○○在
    臺北縣三重市○○○路37號5樓乙○○居處，以新臺幣（下
    同）30,000元代價，將甲基安非他命6包（驗餘淨重為40.38
    公克）出售林明宏，並暗自夾帶海洛因1包（重1.7公克）（
    此夾帶海洛因部份是否構成犯罪，應由檢察官另案處理）給
    林明宏。復於同日下午4時許，在臺北縣三重市○○○路23
    號前，將海洛因1包（毛重0.4公克，鑑驗淨重0.2公克）以
    3, 000元之代價出售陳國淞（起訴書誤載為2, 000元）。惟
    甲○○向陳國淞收受3,000元現金，未及交付海洛因之際，
    即為行政院海岸巡防署查緝員當場查獲而不遂，經警扣得上
    開海洛因1包，及甲○○身上販賣甲基安非他命予林明宏所
    得之30,000元、及販賣陳國淞海洛因收取之3,000元，及甲
    ○○所有之零錢20元（共33,020元）。查緝人員再經甲○○
    、乙○○同意，在上址查扣乙○○所有之安非他命20包（原
    毛重為711.2公克），甲○○所有之海洛因4包（共淨重6.08
    公克，另已分別交付1包予陳國淞、1包予林明宏）、甲基安
    非他命7包（毛重83.7公克）、另查獲當時由甲○○販賣予
    在場林明宏之上開甲基安非他命6包（驗餘淨重為40.38公克
    ），及甲○○所有裝放上開毒品所用之壓克力盒、餅干盒、
    分裝毒品所用之分裝袋、電子秤（扣案物品詳如附表所示）
    。
三、案經行政院海岸巡防署海岸巡防總局北部地區巡防局報請臺
    灣板橋地方法院檢察署檢察官偵查起訴。
    理  由
壹、程序事項（證據能力）
一、按「被告以外之人於審判外之言詞或書面陳述，除法律有規
    定者外，不得作為證據」、「被告以外之人於檢察事務官、
    司法警察官或司法警察調查中所為之陳述，與審判中不符時
    ，其先前之陳述具有較可信之特別情況，且為證明犯罪事實
    存否所必要者，得為證據」，刑事訴訟法第15 9 條 第1 項
    、第159 條之2 分別定有明文。所謂「具有較可信之特別情
    況」（即「可信性」要件），係指證人於檢察事務官、司法
    警察官或司法警察調查中所為之陳述，與審判中不符，而其
    先前之陳述，從「客觀上外部附隨之環境或條件」加以比較
    觀察，有足以取代審判中反對詰問之可信性保證，而具有更
    可信之特別情況者而言，且此屬「證據能力」之要件審查，
    而非陳述內容「證明力」之判斷問題。亦即，應就詢問有無
    出於不正方法、陳述是否出於非任意性、該等筆錄之記載與
    錄音或錄影內容是否相符、接受詢問而為陳述之原因等各項
    客觀事實，為整體之判斷與考量。經查：證人林明宏警詢證
    稱「還甲○○3萬」（偵查卷第73至74頁）雖與審判中「3萬
    係合資購毒」證詞（原審卷第96至103頁）不符，然警詢前
    警方已告知刑事訴訟法第95條所定權利，且全程錄音，有七
    捲錄音帶附卷可稽，筆錄中亦有中斷錄音之記載，應可認警
    詢程序合法，無不正詢問等情，況證人林明宏於原審審理中
    並未羈押，被告甲○○仍得透過他人與之聯繫促為有利證述
    ，故證人林明宏警詢證述有特別可信性，且為證明被告犯行
    必要，合於刑事訴訟法第159條之2規定而具證據能力。
二、次按「被告以外之人於審判外之陳述，雖不符刑事訴訟法第
    159條之1至第159條之4之規定，而經當事人於審判程序同意
    作為證據，法院審酌該言詞陳述或書面陳述作成時之情況，
    認為適當，亦得為證據，當事人、代理人或辯護人於法院調
    查證據時，知有第159條第1項不得為證據之情形，而未於言
    詞辯論終結前聲明異議者，視為有前項之同意」，刑事訴訟
    法第159條之5定有明文。經查；證人陳國淞警詢及偵訊中之
    陳述，雖屬被告以外之人於審判外之陳述，惟被告及其辯護
    人於本院98年12月22日審理中同意作為證據，本院亦認適當
    ，依刑事訴訟法第159條之5第1項規定而有證據能力。另警
    方於94年6月16日監聽被告甲○○之譯文，經本院於98年12
    月22日審理中提示被告甲○○，其對此證據能力表示無意見
    ，於言詞辯論終結前亦未聲明異議，依刑事訴訟法第159條
    之5第2項規定而有證據能力。
三、至於本案扣案之物品，則係海岸巡防署海岸巡防總局北部地
    區巡防局之人員經被告等同意後進行搜索，於搜索中就違禁
    物及得為證據之物依法為扣押（扣押情形見附表所示），扣
    案物品屬依法取得之證物，且未發現有非法取得情形而有證
    據能力。另本院及檢察官就扣案毒品送請鑑驗部分，則係本
    於職權委託鑑定機關依法所為之鑑定，鑑定機關所為鑑定報
    告，亦有證據能力。
貳、實體事項
一、訊據上訴人即被告乙○○、甲○○固均坦承於上開時、地為
    警查獲，並扣得如附表所示之物品等事實，然均否認有販賣
    毒品犯行。被告乙○○於原審辯稱：因罹患氣喘病，聽聞可
    施用安非他命緩解，乃與綽號「小胖」之人合資購買安非他
    命自行施用。而於94年 6月初，業已搬離臺北縣三重市○○
    ○路37號 5樓，因友人陳正宗表示甲○○無處可住，乃將上
    開處所出借甲○○居住。94年 6月16日返回該處等候「小胖
    」，詎進入該處所未久即為調查人員查獲。警詢中為能獲得
    交保機會，乃承認持有其中20包安非他命，並無販賣毒品之
    意圖等語，而辯護人於本院辯護稱扣案安非他命700公克，
    被告乙○○僅持有350公克，數量非多，應無營利意圖，況
    被告係因患氣喘而施用云云，且毒品為陳正宗所有云云。被
    告甲○○於原審辯稱：因有施用安非他命，為能以便宜價格
    購得毒品，乃與林明宏合資，透過乙○○向「小胖」購買毒
    品，而「小胖」另又贈送海洛因試用，遂分出一部分予林明
    宏，並無販賣毒品之行為。另陳國淞所給3, 000元，係供我
    探視男友江進來之用，並應陳國淞要求，無償贈與1小包海
    洛因，並非出於販賣之意，況於尚未交付海洛因時，即為警
    查獲，亦不構成犯罪等語；及至本院前審則辯稱：係與林明
    宏合資向陳正宗購買安非他命等語。另辯護人援引林明宏於
    原審所稱有出資3萬與甲○○合資購毒等語，而認被告甲○
    ○未販第二級毒品，復以證人陳國淞於原審所稱「20 00 元
    係要給江進來」及證人陳國淞原審證稱「被告甲○○與其在
    車上約5分鐘」等語，而認被告甲○○未販賣海洛因等情。
二、本院查：
（一）本件係由行政院海岸巡防署海岸巡防總局北部地區巡防局
      之人員，於監聽被告乙○○電話後，得知被告乙○○將買
      進大量毒品，但因被告乙○○更換電話頻繁，調查人員乃
      決定至現場進行查緝行動。調查人員至臺北縣三重市○○
      ○路37號附近監看約2 小時後，線上監聽之人員表示林明
      宏前來與被告甲○○進行毒品交易，但因檢察官指示先勿
      行動，嗣又經過約30、40分鐘後，陳國淞前來與被告甲○
      ○交易毒品，陳國淞於臺北縣三重市○○○路23號之萊爾
      富超商前，將現金交付被告甲○○後，調查人員乃上前逮
      捕，並進行搜索，後在被告甲○○身上掉出海洛因1 包，
      再經被告甲○○同意，以被告甲○○所持鑰匙，帶調查人
      員進入臺北縣三重市○○○路37號5 樓，經在場被告乙○
      ○同意進行搜索，而扣得如附表所示之物，有勘察採證同
      意書、搜索扣押筆錄、扣押物品證明書、扣押物品目錄表
      、現場照片、扣押物品照片等在卷可稽（扣案物品列示如
      附表），並經證人即查緝人員葉柏熙於原審證述屬實（見
      原審卷第86至94頁），此部分事實堪以認定。
（二）被告乙○○於警詢供稱：94年 6月16日警方與海巡署人員
      在臺北縣三重市○○○路37號 5樓內查獲之第二級毒品安
      非他命20包是我所有，其餘之物為甲○○所有，安非他命
      是我與綽號「小胖」之男子各出資10萬元購買，我們 1人
      10包，但小胖的10包尚未取走即被警方查獲，我不認識甲
      ○○、林明宏及陳國淞，但見過甲○○等語（見偵查卷第
      53至55頁）；嗣於偵查中供稱：查獲之餅乾盒內之20包安
      非他命都是我所有，是我跟小胖購買的，他通知我約我在
      黃小姐那邊拿取，但到場時我不知毒品已放在該處云云（
      見偵查卷第141頁）；及至原審則供稱：94年6月16日我打
      電話給小胖要拿毒品，小胖叫我在租屋處等一下，我有向
      甲○○拿錢一起向小胖購買毒品，我出資10萬元，但我不
      記得甲○○出多少錢等語（見原審卷第232至234頁）。被
      告於警詢、偵查及原審均坦承扣案之20包甲基安非他命為
      其所有，僅爭執係自行購買，或與小胖、甲○○合買而已
      。
（三）辯護人於本院辯護以：無證據證明20包安非他命係被告乙
      ○○所分裝等情。而認被告乙○○無販賣毒品行為；惟查
      ：被告乙○○於原審改稱：案發時係前往租屋處等待「小
      胖」，該處查獲之毒品俱非其所有，係為求交保而於警詢
      時為非任意性之陳述；及至本院前審復供稱：毒品係陳正
      宗所有等語，惟被告於警詢、偵查及原審均坦承扣案之20
      包甲基安非他命為其所有，僅爭執係自行購買，或與小胖
      、甲○○合買等情，業如前述。而被告乙○○究竟係與「
      小胖」合資購買20包甲基安非他命，或係單獨向「小胖」
      購買，或與甲○○合資向「小胖」購買，供詞反覆不一，
      復與被告甲○○於本院前審供稱：當天是向陳正宗購買毒
      品，陳正宗叫乙○○拿來給我等語（見本院上訴卷95年8
      月15日、22日準備程序筆錄及95年10月26日審判筆錄）不
      符，已無可信。且證人陳正宗於本院前審結稱：我未賣毒
      品給甲○○，也未叫乙○○拿毒品給甲○○，扣案的毒品
      都不是我的，我只是請乙○○將房子讓甲○○借住而已等
      語（見本院上訴卷95年10月26日審判筆錄），倘該等安非
      他命係陳正宗所有，被告乙○○何須無端虛構向小胖購買
      或與被告甲○○合資購買等不實情節。況被告乙○○於94
      年6月16日為警查獲後，翌日經檢察官聲請羈押獲准，被
      告乙○○即已知悉警詢所供不能獲得交保。然被告乙○○
      至94年7月7日檢察官訊問時仍坦承扣案之20包甲基安非他
      命為其所購得（見偵查卷第141頁），顯見扣案20包甲基
      安非他命為被告乙○○所有無疑，被告乙○○辯稱係求交
      保而為虛偽自白，要非屬實，又甲基安非他命既為被告乙
      ○○所有，且用於販賣；而意圖販賣而持有並不以已分裝
      為必要，故辯護人上揭辯護稱非被告分裝等情，即非可採
      。
（四）辯護人於本院辯護稱：被告乙○○係因患氣喘而購入甲基
      安非他命施用等情；惟查：被告乙○○所持有之甲基安非
      他命，數量為20大包，每包約35.5公克，即1兩重，經鑑
      定純度亦高達97.8%，有內政部警政署刑事警察局94年7月
      14日刑鑑字第0940096208號鑑定書在卷為憑。被告乙○○
      購入之數量，已逾一般供個人施用之情形。雖被告乙○○
      於原審辯稱：每日約施用5次左右云云（見原審卷第53頁
      ）。惟被告乙○○於警詢自承：最後1次施用是在94 年6
      月15日15時許等語（見偵查卷第54頁）。則被告乙○○迄
      至94年6月16日16時許為警查獲時，已有24小時以上未施
      用毒品，顯見被告乙○○於原審所稱施用量、頻率，係為
      附合購買毒品供己施用虛構之詞。參以被告乙○○購得純
      度甚高之毒品後，即以等重（約一兩）分裝為20包，顯非
      為方便施用而分裝，應屬用來販賣之分裝方式，足證被告
      乙○○購買上開甲基安非他命後，已有販賣之意圖，況被
      告並未提出證據證明其患有氣喘，故辯護人辯稱被告係因
      患氣喘而購入施用等情，並不可採。
（五）本件行政院海岸巡防署人員於上開時、地，在電腦桌上之
      壓克力盒內起出之甲基安非他命7 小包（毛重83.6公克）
      、海洛因4 包（共淨重10.3公克）、另有白粉4 包、殘渣
      袋1 包等物，為被告甲○○所有，被告甲○○確有拿取甲
      基安非他命6 包（共毛重51.98 公克，驗餘淨重40.38 公
      克）、海洛因1包（毛重約1.7公克）（此海洛因部份是否
      構成犯罪，應由檢察官另案處理）予林明宏，並向林明宏
      拿取30,000元之事實，為被告甲○○於偵查及原審坦承在
      卷。雖被告甲○○辯稱：係與林明宏合資購買安非他命，
      因「小胖」附送海洛因，所以夾帶1包給林明宏試用等語
      。惟被告甲○○於警詢供稱：警方於我身上查獲之33,000
      元，是一位林明宏於一星期前向我借款之還款，並非交易
      毒品之所得款項，至於林明宏身上為何有毒品，我不知情
      等語（見偵查卷第59至60頁）；嗣於偵查中則稱：林明宏
      被查獲之毒品是我給他的，是他託我一起買的，但為何會
      夾海洛因我不清楚，林明宏拿20,0 00元給我（實為30000
      元），我拿1大包安非他命給他，因為合買比較便宜等語
      （見偵查卷第123頁）；及至原審改稱：林明宏交給我30,
      000元是要合購安非他命，我則出資60,000元，小胖則另
      外給我海洛因試用等語（見原審卷第14頁）。迨至本院前
      審供稱：係與林明宏合資向陳正宗購買等語（見本院上訴
      卷95年8月15日準備程序筆錄）。被告甲○○就為警查獲
      之現金33,020元，究係林明宏歸還之欠款，或係合資購買
      毒品之金錢，所述反覆不一，殊難憑信。且證人陳正宗於
      本院前審結稱：不曾販賣毒品給甲○○，僅曾經與甲○○
      合資購買毒品等語（見本院上訴卷95年10月26日審判筆錄
      ），亦見被告甲○○及辯護人辯稱係與林明宏合資向陳正
      宗購買毒品，要非屬實。
（六）證人林明宏雖於原審證稱：94年6 月16日有與甲○○見面
      ，是因為與甲○○合資購買安非他命，要拿30,000元給她
      ；我在購買的一、兩天前，先與甲○○在土城見面，說好
      各出30,000元購買，這是我們第一次合資購買毒品，我以
      前沒有欠甲○○錢，但甲○○曾向我借過錢，不過都有清
      償；我只有要購買安非他命，不知為何給我海洛因等語（
      見原審卷第96至103 頁）。惟被告甲○○於原審同庭供稱
      ：94年6 月16日林明宏還我29,000元，是以前欠我的錢，
      而本次合購毒品，林明宏應給我的30,000元並沒有給我，
      我們是約好由我出資60,000元，林明宏出資30,000元，請
      乙○○幫我們購買；而電話中說到「減一張」，是指林明
      宏會少還1,000 元，所以94年6 月16日林明宏實際上給我
      28 ,000 元等語（見原審卷第103 至106 頁）。被告甲○
      ○與林明宏就94年6 月16日所交付金錢之數額、係合資購
      買毒品或清償欠款、合資買毒之出資比例，所述均有不符
      ，復與林明宏於警詢稱：我身上之毒品是16日下午3 時許
      在臺北橋下，向一位綽號阿狗之男子所購買，大約花了40
      ,000元，我當日去找甲○○是要還她30,000元，至於通聯
      內容中「一樣價錢」是指我是不是一樣欠她30,000元、「
      減一張」則是指少還1,000元等語不合（見偵查卷第73 至
      74頁）。足證林明宏於原審指證係與被告甲○○共同合資
      購買安非他命，並出資30,000元，不足採信。被告甲○○
      向林明宏收取之現金30,000元，係販賣林明宏甲基安非他
      命6包之代價甚明。
（七）被告甲○○雖於原審辯稱：陳國淞給我3,000元，是要請
      我探視男友時多買一些食品，我則應陳國淞要求，無償贈
      與1小包海洛因，並非出於販賣之意等語。惟被告甲○○
      於警詢供稱：陳國淞是來向我拿一些海洛因解癮，至於我
      身上之33,000元係林明宏交付等語（見偵查卷第59頁）；
      被告甲○○就陳國淞是否有交付3,000元之親身經歷單純
      事實，前後所述不一，已無可信。再被告甲○○於同日下
      午4時許，在臺北縣三重市○○○路23號前，將海洛因1包
      (毛重0.4公克，鑑驗淨重0.2公克）以3,000元代價，販售
      陳國淞，而被告甲○○向陳國淞收受3,000元現金，未及
      交付海洛因之際，即為海岸巡防署查緝人員當場查獲而不
      遂，並扣得上開海洛因1包，及甲○○身上販賣甲基安非
      他命予林明宏所得之30,000元、販賣陳國淞海洛因收取之
      3, 000元，及甲○○所有之零錢20元（共33,020元），已
      據證人即警員葉柏熙於原審證述明確（見原審卷第86 至
      88頁）。且依卷附監聽譯文所示（見偵查卷第114頁），
      陳國松於94年6月16日前來臺北縣三重市○○○路23號前
      ，曾與被告甲○○以電話聯繫，雙方交談內容中，陳國淞
      表示要「女生」（海洛因）就好，「男生」（安非他命）
      不用，並要甲○○多拿一些；被告甲○○則答稱錢不會多
      一些等語。被告甲○○與陳國淞於電話中業已談論海洛因
      交易情節，並未論及探視被告甲○○男友之事，且陳國淞
      前來時，被告甲○○果真交付海洛因一包，陳國淞亦交付
      被告甲○○3,000元，顯見被告甲○○收取陳國淞交付之
      3,000元，係販買海洛因所得無誤。被告甲○○辯稱該
      3,000元係陳國淞轉託探視江進來之花費，殊無可信。
（八）辯護人於本院辯護稱：被告甲○○與陳國淞5分鐘內未完
      成交易，應未販毒等情；惟查：證人陳國淞於原審固證稱
      ：94年6月16日為警查獲前幾天，我有問甲○○何時要去
      會見江進來，她說6月16日要去會見江進來，我就請她先
      拿2000元去買東西給江進來，等我6月16日下班後再拿2,0
      00元給她；見面時甲○○到我車上，我把2,000元交給她
      時，警察就進來了；電話中說到要向甲○○拿海洛因都是
      亂說的等語（見原審卷第203至210頁）。惟被告甲○○於
      同日供稱：94年6月16日陳國淞要拿錢給我，是因為江進
      來入監服刑，陳國淞說要表示一點心意，而因為陳國淞向
      我要海洛因，我就給他一些，沒有要求對價，監聽譯文中
      提到錢不會多拿一點，只是跟陳國淞開玩笑，因為他有拿
      錢要我交給江進來，我問他為何不多拿些給江進來等語（
      見原審卷第211至213頁）。被告甲○○與陳國淞於電話對
      談中，就交付毒品之種類均已清楚表示，且陳國淞前來時
      ，被告甲○○確有交付海洛因一包，陳國淞亦交付被告甲
      ○○3,000元，顯見二人於電話中洽談海洛因交易，並非
      虛構之詞。況被告甲○○於原審審理供稱：陳國淞所交付
      之金額為3,000元等語（見原審卷第104頁），亦與陳國淞
      所稱交付2,000元之數額不符，益見被告甲○○收取上開
      3,000元，係陳國淞交付購買海洛因1小包之對價至灼。雖
      辯護人援引證人陳國淞原審證稱「被告甲○○與其在車上
      約5分鐘」等語，且被告甲○○被查獲時海洛因仍在其身
      上，而認被告未販賣海洛因云云；惟據上揭陳國淞與甲○
      ○二人事前電話聯繫內容及相關證述已足證被告甲○○販
      賣海洛因，辯護人僅憑被告甲○○於5分鐘內未交易完成
      情形而認被告未販毒，並不可採。
（九）按海洛因一般使用量為每四小時使用五至十毫克，安非他
      命為每天使用二十至一百毫克，正常人之安非他命或海洛
      因之最低致死劑量均為二百毫克；重覆使用藥物產生之耐
      藥性，其程度依個人體質、使用頻率與接觸時間之長短等
      因素而異，可使其致死劑量增至數倍甚至十倍以上。一般
      施毒者為免增加被查緝之風險，通常僅購入少量毒品以供
      施用，且毒品對人體戕害甚大，不可能每日均以人體承受
      最大劑量施用，由上訴人購買毒品數量以觀，其販入之初
      ，顯非僅供自己施用。而販賣第一、二級毒品均屬重罪，
      政府查緝嚴厲，苟無利益可圖，上訴人實無甘冒風險一次
      購買大量海洛因及甲基安非他命之必要，顯見其販入之初
      ，即有基於營利意圖並伺機販賣與不特定人之犯意，至為
      灼然（最高法院98年台上第4043號刑事判決參照）。故被
      告甲○○收取林明宏交付3萬元（甲基安非他命對價）、
      陳國淞交付3千元（海洛因對價），一次購入第一級毒品
      海洛因重量7.97公克及第二級毒品甲基安非他命毛重約1
      35.58公克等，已超出每月正常施用量甚多，且毒品均按
      等分平均將海洛因分裝成6包，安非他命分裝成13包，被
      告甲○○苟無利益可圖，實無甘冒風險一次購買大量海洛
      因及甲基安非他命之必要，顯見其有營利意圖無訛。
三、核被告乙○○所為，係犯毒品危害防制條例第5 條第2 項之
    意圖販賣而持有第二級毒品罪；被告甲○○所為，則係犯毒
    品危害防制條例第4 條第6 項、第1 項之販賣第一級毒品未
    遂罪、同條第2 項之販賣第二級毒品罪。被告甲○○持有第
    一級毒品、第二級毒品之行為，為販賣之高度行為所吸收，
    均不另論罪。按修正前刑法第26條前段規定：「未遂犯之處
    罰，得按既遂犯之刑減輕之。」於95年7 月1 日修正公布施
    行後，移置新法第25條第2 項，並修正規定：「未遂犯之處
    罰，以有特別規定者為限，並得按既遂犯之刑減輕之。」並
    無所謂「有利或不利」之情形，尚無刑法第2 條第1 項後段
    規定比較新舊法問題，自應適用裁判時刑法第25條第2 項規
    定。查本件被告甲○○雖著手販賣海洛因予陳國淞，惟收受
    價金後，未交付毒品即為警查獲而不遂，屬未遂犯，應依刑
    法第25條第2 項規定，按既遂之刑減輕。另刑法第51條第5
    款業於94年1 月7 日修正變更，並於95年7 月1 日施行，提
    高多數有期徒刑合併應執行之刑不得逾30年；被告於裁判確
    定前犯數罪，且均係於本次刑法修正施行前犯之，而刑法第
    51 條 第5 款關於「宣告多數有期徒刑者，於各刑中之最長
    期以上，各刑合併之刑期以下，定其刑期。但不得逾20年」
    之規定，既經修正為「宣告多數有期徒刑者，於各刑中之最
    長期以上，各刑合併之刑期以下，定其刑期。但不得逾30年
    」，比較新舊法之結果，自以修正前之規定較有利於被告甲
    ○○，依刑法第2 條第1 項前段，被告甲○○所犯上開2 罪
    間，犯意各別，行為互殊，仍應適用行為時即修正前刑法第
    51條第5 款，定應執行之刑。
四、原審對被告甲○○、乙○○予以論罪科刑，固非無見。惟查
    ：(1)原判決未敘明甲○○販賣第一級毒品及販賣第二級毒品
    係基於營利意圖之理由，容有未洽；(2)原判決未於理由說明
    沒收銷毀甲基安非他命之法律依據與驗餘淨重，亦有未合。
    雖被告甲○○、乙○○上訴無理由，惟原判決既有上開可議
    之處，自應由本院撤銷改判。爰審酌被告等之犯罪動機、手
    段、犯後未見悔意等一切情狀，就被告甲○○販賣第一級毒
    品未遂部分量處有期徒刑7年6月、販賣第二級毒品部分量處
    有期徒刑7年6月，並定應執行刑為有期徒刑13年；被告乙○
    ○量處有期徒刑7年。扣案附表一編號3部分，經法務部調查
    局94年9月5日調科壹字第060010145號鑑定通知書（原審卷
    第50頁）記載淨重6.08公克毒品成分為海洛因。而附表一編
    號5、6、7部分，經本院送請內政部警政署刑事警察局鑑定
    ，該局98年10月20日刑鑑字第0980122897號鑑定書記載重量
    表編號2至33毒品成分為甲基安非他命（見附表二），驗前
    總毛重813.27公克（包裝重23.03公克），共取0.4公克用罄
    ，餘789.84公克，其中附表二重量表編號2至6（即附表一編
    號5）為被告甲○○販賣予林明宏6包甲基安非他命部分，驗
    餘淨重為40. 38公克；附表二重量表編號7至33（即附表一
    編號5、6）為被告乙○○及甲○○持有甲基安非他命部分，
    合計驗餘淨重為749.46公克。雖附表一編號1、3、5之毒品
    為被告甲○○所有，附表一編號6之毒品為乙○○所有，且
    均係因本案為警查獲之物，惟附表一編號5、6所示甲基安非
    他命係一併送內政部警政署刑事警察局鑑定，無從區分被告
    甲○○及乙○○持有甲基安非他命驗餘淨重分別為何，是附
    表一編號5、6所示甲基安非他命合計27包，合併驗餘淨重
    749.46克（即附表二重量表編號7至33所示乙○○及甲○○
    分別持有甲基安非他命柒包及貳拾包合計之驗餘淨重），不
    問屬於犯人與否，應依毒品危害防制條例第18條第1項前段
    宣告沒收銷燬（不含外包裝袋）。又乙○○與甲○○係各別
    犯罪應分別諭知罪刑，又沒收係為從刑，應於主文項下為之
    ，本件因鑑定單位將所查獲二人之甲基安非他命合併鑑定，
    致無法區分何者之甲基安非他命為多少，故於本件主文從刑
    之宣告，特予敘明如主文所示。附表一編號1、3、5之外包
    裝袋；編號9、11、12、13之殘渣袋、行動電話、壓克力盒
    、電子秤，為被告甲○○所有供犯罪所用，應依毒品危害防
    制條例第19條第1項宣告沒收；編號10之分裝袋為被告甲○
    ○所有供犯罪預備之物，應予沒收；編號6之外包裝袋、編
    號15之餅乾盒，為被告乙○○所有供犯罪所用之物，應依毒
    品危害防制條例第19條第1項宣告沒收。至編號2之現金33,
    000元部分，為被告甲○○因販賣毒品所得，應依毒品危害
    防制條例第19條第1項規定諭知沒收，且此部分已無不能沒
    收之情形，自不贅為抵償之說明。另關於被告甲○○所持無
    毒品成分之白色粉末（附表編號4）及業已交付林明宏之毒
    品（附表一編號7、8），均非被告等犯本罪而持有之毒品；
    被告甲○○、乙○○所有未用以聯絡為本案犯行之行動電話
    （附表一編號14、20）、扣案之吸食器、茶葉罐、筆記本，
    則與被告等本案犯行無涉，均不另為沒收之宣告。
五、公訴意旨另以：被告甲○○於94年 6月16日下午某時，在臺
    北縣三重市○○○路37號 5樓乙○○之住處，以30,000元代
    價將第二級毒品甲基安非他命6包交予林明宏時，並給予海
    洛因1 包（重1.7 公克），其交付海洛因部分亦涉有販賣第
    一級毒品之罪嫌等語。經查：
（一）訊據被告甲○○堅決否認有販賣海洛因予林明宏之犯行，
      辯稱：向小胖購買安非他命，小胖則給我一些海洛因讓我
      試用，我也拿一些給林明宏，林明宏並不知情等語。而同
      案被告林明宏於警詢及原審亦均表示不知為何被查獲之毒
      品中有1包海洛因等語（見偵查卷第73頁、原審卷第100頁
      ）。再經原審調取林明宏之前案裁判，林明宏自93年間至
      94 年7月間，均僅施用甲基安非他命，並無任何施用海洛
      因之前案紀錄，有原審94年度易字第1050號判決、臺灣板
      橋地方法院檢察署94年度毒偵字第4234號聲請簡易判決處
      刑書等在卷可稽。則林明宏於本件案發時既無施用海洛因
      之行為，當無販入海洛因之必要。林明宏所稱不知為何所
      拿取之毒品中有海洛因，應屬可信。又被告甲○○既有販
      賣海洛因，亦有出售林明宏安非他命，因而先行無償提供
      林明宏施用，再伺機販賣，自屬可能。況卷內亦無其他證
      據足證被告甲○○有販賣林明宏海洛因，並有收取對價之
      行為，自不得僅以被告甲○○有交付林明宏海洛因之事實
      ，即認被告甲○○係販賣林明宏海洛因。
（二）按販賣毒品罪，必須行為人出於營利意圖，與買受人本於
      買賣合意而交付毒品，並收取相當對價始足當之。本件被
      告甲○○交付林明宏一包海洛因，既無證據證明係基於營
      利意圖，並係出於雙方買賣合意，及有收受對價之事實，
      自不得論以販賣第一級毒品罪。惟公訴人認被告甲○○此
      部分，與販賣陳國淞海洛因犯行有連續犯裁判上一罪關係
      ，自不另為無罪之諭知。
（三）至被告甲○○交付海洛因予林明宏，是否涉及犯罪，應由
      檢察官另行偵查。
據上論斷，應依刑事訴訟法第369 條第1 項前段、第364 條、第
299 條第1 項前段，毒品危害防制條例第4 條第6 項、第1 項、
第2項 、第5 條第2 項、第18條第1 項前段、第19條第1 項，刑
法第11條前段、第26條前段、修正前刑法第51條第5 款，判決如
主文。
本案經檢察官陳大偉到庭執行職務。
中    華    民    國    99    年    1    月    26     日
                  刑事第九庭審判長法  官  陳貽男
                                  法  官  周盈文
                                  法  官  何信慶
以上正本證明與原本無異。
如不服本判決，應於收受送達後10日內向本院提出上訴書狀，其
未敘述上訴之理由者並得於提起上訴後10日內向本院補提理由書
（均須按他造當事人之人數附繕本）「切勿逕送上級法院」。
                                  書記官  鄒賢英
中    華    民    國    99    年    1     月    26    日
附表一
┌──┬───────┬───────┬───────┬──────┐
│編號│扣  案  物  品│扣  案  地  點│沒  收  依  據│備        註│
├──┼───────┼───────┼───────┼──────┤
│1.  │海洛因1 小包（│三重市○○○路│當場查獲之毒品│甲○○販賣予│
│    │0.2公克）     │23號          │（不含包裝袋）│陳國淞未遂  │
├──┼───────┼───────┼───────┼──────┤
│2.  │現金33,000元  │三重市○○○路│販賣海洛因所得│            │
│    │              │23號          │3000元；販賣甲│            │
│    │              │              │基安非他命所得│            │
│    │              │              │30000元       │            │
├──┼───────┼───────┼───────┼──────┤
│3.  │海洛因4 小包（│三重市○○○路│當場查獲之毒品│即鑑定單位標│
│    │淨重6.08公克）│37號5樓       │（不含包裝袋）│示RH+之4小包│
├──┼───────┼───────┼───────┼──────┤
│4.  │白色粉末4小包 │三重市○○○路│              │鑑定無毒品成│
│    │（淨重30公克）│37號5樓       │              │分          │
├──┼───────┼───────┼───────┼──────┤
│5.  │甲基安非他命7 │三重市○○○路│當場查獲之毒品│與編號6之驗 │
│    │包（毛重83.7公│37號5樓       │（不含包裝袋）│餘淨重合計  │
│    │克）          │              │甲○○所有    │749.46公克  │
├──┼───────┼───────┼───────┼──────┤
│6.  │甲基安非他命20│三重市○○○路│當場查獲之毒品│與編號5之驗 │
│    │包（毛重711.2 │37號5樓       │（不含包裝袋）│餘淨重合計  │
│    │公克）        │              │乙○○所有    │749.46公克  │
├──┼───────┼───────┼───────┼──────┤
│7.  │甲基安非他命6 │三重市○○○路│              │已交付林明宏│
│    │包克（驗餘淨重│37號5樓       │              │所有        │
│    │40.38公克）   │              │              │            │
├──┼───────┼───────┼───────┼──────┤
│8.  │海洛因1 包（  │三重市○○○路│              │已交付林明宏│
│    │1.7 公克）    │37號5樓       │              │所有        │
├──┼───────┼───────┼───────┼──────┤
│9.  │海洛因殘渣袋1 │三重市○○○路│甲○○所有供犯│            │
│    │個            │37號5樓       │罪所用之物    │            │
├──┼───────┼───────┼───────┼──────┤
│10.  │分裝袋1 批    │三重市○○○路│甲○○所有供犯│            │
│    │              │37號5樓       │罪預備之物    │            │
├──┼───────┼───────┼───────┼──────┤
│11.  │掌上型電子秤  │三重市○○○路│甲○○所有供犯│            │
│    │              │37號5樓       │罪所用之物    │            │
├──┼───────┼───────┼───────┼──────┤
│12.  │塑膠手提箱（即│三重市○○○路│甲○○所有供犯│            │
│    │壓克力盒）    │37號5樓       │罪所用之物    │            │
├──┼───────┼───────┼───────┼──────┤
│13.  │行動電話1 支（│三重市○○○路│甲○○所有供犯│偵查卷第31頁│
│    │含0000000000號│23號          │罪所用之物    │            │
│    │SIM卡）       │              │              │            │
├──┼───────┼───────┼───────┼──────┤
│14.  │行動電話1 支  │三重市○○○路│              │與本案犯行無│
│    │              │23號          │              │關          │
├──┼───────┼───────┼───────┼──────┤
│15.  │餅乾盒1 個    │三重市○○○路│乙○○所有供犯│            │
│    │              │37號5樓       │罪所用之物    │            │
├──┼───────┼───────┼───────┼──────┤
│16.  │吸食器1 批    │三重市○○○路│              │與本案犯行無│
│    │              │37號5樓       │              │關          │
├──┼───────┼───────┼───────┼──────┤
│17.  │茶葉罐        │三重市○○○路│              │與本案犯行無│
│    │              │37號5樓       │              │關          │
├──┼───────┼───────┼───────┼──────┤
│18.  │筆記簿        │三重市○○○路│              │與本案犯行無│
│    │              │37號5樓       │              │關          │
├──┼───────┼───────┼───────┼──────┤
│19.  │吸食器1組     │三重市○○○路│              │與本案犯行無│
│    │              │23號          │              │關          │
├──┼───────┼───────┼───────┼──────┤
│20.  │行動電話3 具  │三重市○○○路│              │與本案犯行無│
│    │（乙○○）    │37號5樓       │              │關          │
└──┴───────┴───────┴───────┴──────┘
附錄：本案論罪科刑法條全文
毒品危害防制條例第4條第2項、第6項、第1項：
製造、運輸、販賣第一級毒品者，處死刑或無期徒刑；處無期徒
刑者，得併科新臺幣 2 千萬元以下罰金。
製造、運輸、販賣第二級毒品者，處無期徒刑或 7 年以上有期
徒刑，得併科新臺幣 1 千萬元以下罰金。
前2項之未遂犯罰之。
毒品危害防制條例第5條第2項
意圖販賣而持有第二級毒品者，處 5 年以上有期徒刑，得併科
新臺幣 5 百萬元以下罰金。


司法院資訊處製作；財團法人民間司法改革基金會備份。
